【裁判字號】    98,上易,171
【裁判日期】    980226
【裁判案由】    詐欺
【裁判全文】
臺灣高等法院刑事判決                 98年度上易字第171號
上  訴  人
即  被  告  乙○○
上列上訴人因詐欺案件，不服臺灣士林地方法院97年度審易字第
319號，中華民國97年12月5日第一審判決（起訴案號：臺灣士林
地方法院檢察署97年度偵字第10256 號），提起上訴，本院判決
如下：
    主  文
上訴駁回。
乙○○緩刑參年。
    事實及理由
一、本案經本院審理結果，認第一審以上訴人即被告乙○○犯刑
    法第30條第1項、第339 條第1項幫助詐欺取財罪，判處有期
    徒刑3 月，並諭知易科罰金折算之標準為新臺幣1千元折算1
    日，認事用法及量刑均無不當，應予維持，並引用第一審判
    決書記載之事實、證據及理由（如附件）。
二、被告上訴意旨略以：伊賠償被害人損害，與被害人和解，請
    求給予自新之機會等語。經查：被告於本院時，當庭與被害
    人甲○○以新台幣1 萬元達成和解，並當庭償付部分和解金
    額，此有本院審判程序筆錄存卷可稽。被告上訴意旨未爭執
    原判決有何違法或不當，是其上訴非有理由，固應駁回；惟
    被告未曾因故意犯罪受有期徒刑以上刑之宣告，有本院被告
    前案紀錄表在卷可憑，其因一時失慮，致罹刑典，事後亦知
    補救，歷此偵、審暨科刑教訓後，當知所警惕，信無再犯之
    虞，本院因認對其宣告之刑以暫不執行為適當，爰依刑法第
    74 條第1項第1款規定，併予諭知緩刑3年，以啟自新。
據上論結，應依刑事訴訟法第368條、第373條，刑法第74條第 1
項第1款，判決如主文。
本案經檢察官楊秀蘭到庭執行職務。
中    華    民    國    98    年     2    月    26    日
                  刑事第十二庭審判長法  官  蔡永昌
                                    法  官  施俊堯
                                    法  官  蔡新毅
以上正本證明與原本無異。
不得上訴。
                                    書記官  楊秋鈴
中    華    民    國    98    年    2     月    26    日
※附件
臺灣士林地方法院刑事判決             97年度審易字第319號
公  訴  人  臺灣士林地方法院檢察署檢察官
被      告  乙○○
上列被告因詐欺案件，經檢察官提起公訴（九十七年度偵字第一
０二五六號），被告為有罪之陳述，本院合議庭裁定改行簡式審
判程序，並判決如下：
    主  文
乙○○幫助犯詐欺取財罪，處有期徒刑參月，如易科罰金以新臺
幣壹仟元折算壹日。
    事  實
一、乙○○本可預見將自己銀行帳戶提供他人使用，將成為不法
    犯罪集團收取他人受騙款項之用，而幫助他人從事詐欺之犯
    罪，竟仍不違背其本意，基於幫助詐欺之犯意，於民國九十
    七年五月底某日，在臺北縣三重市○○○路、自強路口，將
    其在臺北市○○區○○街三十號臺灣中小企業銀行營業部（
    下稱臺灣企銀）申辦帳號00000000000 號帳戶之存摺、提款
    卡及密碼，交付予姓名年籍不詳綽號「小莊」之成年男子，
    再由「小莊」轉交所屬詐騙集團使用。嗣該犯罪集團某成員
    於九十七年六月二日致電甲○○，佯稱甲○○在博客來（起
    訴書誤載為柏克來）網路書店購物，於繳款時因店員作業疏
    失，誤設為分期付款，需以提款機操作更改設定，致甲○○
    陷於錯誤，於九十七年六月二日下午七時四十七分許，前往
    桃園縣桃園市○○路八四五號合作金庫銀行南桃園分行，以
    提款機匯款新臺幣二萬九千九百八十三元至乙○○上開臺灣
    企銀帳戶內。甲○○事後發覺有異報警處理，始查悉上情。
二、案經臺北市政府警察局大同分局報請臺灣士林地方法院檢察
    署檢察官偵查起訴。
    理  由
一、前揭犯罪事實，業據被告乙○○於本院準備程序及審理時供
    認不諱，核與被害人甲○○於警詢時指述情節相符，復有臺
    灣企銀開戶資料、合作金庫銀行交易明細表及臺灣企銀客戶
    往來明細表各一份在卷可資佐證，足徵被告自白與事實相符
    。本件事證明確，被告犯行堪以認定。
二、查金融存摺事關個人財產權益之保障，其專有性甚高，一般
    人均有妥為保管及防止他人任意使用之認識，且該等專有物
    品如落入不明人士手中，極易被利用為與財產有關之犯罪工
    具，此為吾人依一般生活認知所易於體察之常識。查被告已
    為成年之人，應可明確知悉存摺、提款卡及密碼等有關個人
    財產、身分之物品，倘淪落於不明人士手中，極易被利用為
    與財產有關之犯罪工具，而在能預見提供自己存摺、提款卡
    及密碼予不認識之人，可能遭人將之作為從事詐欺取財等犯
    罪行為工具之下，卻又將上開帳戶之存摺、提款卡及密碼，
    交付予詐騙集團成員使用，顯然對於該帳戶將作為不法使用
    有所認知，雖卷內事證並無積極證據證明被告知悉該收受帳
    戶之詐欺集團成員及所屬詐欺集團將如何犯罪，而無法推定
    被告與該詐欺集團成員有共同實施詐欺犯行之犯意聯絡，惟
    被告既對金融帳戶交付他人使用，可能遭持以從事詐欺財產
    犯罪有所認知，其有幫助他人犯詐欺取財罪之不確定犯罪故
    意甚明。
三、按刑法上之幫助犯，係對於犯罪與正犯有共同之認識，而以
    幫助之意思，對於正犯資以助力，而未參與實施犯罪之行為
    者而言。被告基於幫助之犯意，將其所有存摺等物交付予他
    人詐欺取財，為幫助犯。核被告所為，係犯刑法第三十條第
    一項、第三百三十九條第一項之幫助詐欺取財罪。被告幫助
    他人犯罪，應依刑法第三十條第二項之規定，按正犯之刑減
    輕其刑。爰審酌被告犯罪動機及犯罪所生危害，與被告提供
    帳戶供他人詐財使用，使犯罪偵查困難，被害人追償無門，
    犯罪後供認犯行之態度等一切情狀，量處如主文所示之刑，
    並斟酌被告生活狀況，諭知易科罰金之折算標準。
四、被告所有臺灣企銀帳戶（帳號：00000000000 號）之存摺、
    提款卡及密碼等物，雖係其所有供犯罪所用之物，但未經扣
    案，且迄今仍未取回，因非屬義務沒收之物，故不予宣告沒
    收。
據上論斷，應依刑事訴訟法第二百九十九條第一項前段、第二百
七十三條之一第一項，刑法第三百三十九條第一項、第三十條、
第四十一條第一項前段，刑法施行法第一條之一，判決如主文。
本案經檢察官蔡元仕到庭執行職務。
中    華    民    國    97    年    12    月    5     日
                  刑事第一庭法  官  周明鴻
以上正本證明與原本無異。
如不服本判決應於收受判決後10日內向本院提出上訴書狀，並應
敘述具體理由；其未敘述上訴理由者，應於上訴期間屆滿後20日
內向本院補提理由書（均須按他造當事人之人數附繕本）「切勿
逕送上級法院」。
                            書記官  丁梅芬
中    華    民    國    97    年    12    月    5     日
附錄論罪科刑法條：
刑法第三百三十九條第一項
意圖為自己或第三人不法之所有，以詐術使人將本人或第三人之
物交付者，處5 年以下有期徒刑、拘役或科或併科1 千元以下罰
金。


司法院資訊處製作；財團法人民間司法改革基金會備份。
